臺灣高等法院花蓮分院刑事判決
上　訴　人　臺灣花蓮地方法院檢察署檢察官
上　訴　人
即　被　告　丁○○
選任辯護人　楊志航律師
上列上訴人因恐嚇案件，不服臺灣花蓮地方法院95年度易字第17
9號中華民國95年8月9日第1審判決（起訴案號：臺灣花蓮地方法
院檢察署95年度偵字第2071號），提起上訴，本院判決如下：
    主  文
上訴駁回。
    事實及理由
一、本案檢察官起訴被告連續多次透過被害人甲○○之妻藍春蘭
    以及下游廠商吳文杰、王藍得恐嚇甲○○，被告否認犯行，
    原審依據被害人以及證人等人在審理中所為之證詞，認定被
    告犯行，依照恐嚇取財未遂罪，判處有期徒刑6月，並諭知
    易科罰金之折算標準。檢察官依照被害人請求，以量刑過輕
    為理由提起上訴，被告也以並無恐嚇犯行為理由，提起上訴
    。本案經本院審理結果，認第1審以上訴人即被告犯刑法第
    346條第3項、第1項之恐嚇取財未遂罪，判處被告罪刑，認
    事用法及量刑均無不當，應予維持，並引用第1審判決書記
    載之事實、證據及理由如附件。
二、被告雖然以案發當時都在住院，無法外出，也不能用電話與
    外界聯繫為理由，否認有任何恐嚇取財的犯行，資為上訴的
    理由。但查：
    （一）本案案發時間是在94年5月23日以及同年7、8月、11
          月間，被告在94年5月14日到6月1日間因病住進板橋
          市財團法人亞東紀念醫院（下稱亞東醫院），住院的
          病房是精神科開放病房，住院期間不能使用行動電話
          ，但是病房公共電話使用時間是每天上午8時到10時
          、中午12時到14時，晚間16時到21時，病患只要有電
          話IC卡就可以使用電話與外界聯繫，並沒有任何通訊
          上的限制，有亞東醫院函可證（本院卷頁61）。而且
          病患住院期間，行動自由也沒有受到任何限制，病房
          也沒有門禁管制，由於是採取開放式住院，因此沒有
          護理人員24小時監看病患的行蹤，亦有亞東醫院覆函
          為證（本院卷頁109、128）。顯見被告雖然因病住院
          ，但在住院期間，無論是行動自由或者使用電話都沒
          有受到醫院方面的限制。
    （二）依照被害人甲○○之妻藍春蘭所證述，被告是在94年
          5月23日13時許打電話恐嚇，依照亞東醫院函覆（本
          院卷頁128）被告當天的行蹤，被告在94年5月23日11
          時30分到13時30分不假自行外出，因為病歷記載有『
          out』字樣，表示護理人員巡房時病患不在病房內。
          足證被告確實在被害人所述以電話恐嚇的時間正巧從
          亞東醫院病房不假外出，則被告所辯因為住院所以無
          法外出，顯與事實不合。事實上，被告除了在5月23
          日當天不假外出外，在5月21日以及5月22日也都有不
          假外出的記載，更足以證明被告所言均與事實不合，
          所辯自然也不可採信。
    （三）被告之同居人乙○○在本院審理中雖然證稱：一直都
          與被告在一起，也經常探視被告，被告並沒有恐嚇取
          財的犯行（本院卷頁177）。但證人既然與被告具有
          親密關係，其證詞已經難免偏頗，而且證人也不是24
          小時跟在被告身旁，證人豈有可能完全掌握被告的行
          動，更且被告在住院期間尚且不假外出，證人既然沒
          有與被告一起住院，也不可能對於被告的行蹤完全瞭
          解，證人所證僅足以證明她所看到的事實，至於證人
          與被告不在一起的情況，證人的證詞自不能證明被告
          行動的實況。
    （四）綜據上述，被告所辯因為在案發時間都在住院，無法
          外出也不能打電話恐嚇，並不可採信，而被告的犯行
          也經過被害人以及其他證人指證明確，業經原審於判
          決中詳述理由，被告否認犯行，並據以提起上訴，為
          無理由，應予駁回。
三、被告雖然再以起訴書所記載犯罪時間，被告因病而有精神障
    礙致不能辨識其行為違法或欠缺依其辨識而為行為之能力的
    情形，主張應依照刑法第19條之規定減輕或免除其刑。但查
    被告因患有精神方面疾病而住院治療，雖然分別有國軍花蓮
    總醫院診斷證明書（本院卷頁69）、鳳林榮民醫院診斷證明
    書（本院卷頁70）、財團法人佛教慈濟綜合醫院病歷資料（
    本院卷頁71以下）、亞東醫院病歷附卷（本院卷頁129以下
    ）可稽，但這些診斷證明以及病歷都僅僅記載被告情緒容易
    激動，控制力較差，伴隨失眠等症狀，並無法證明被告有辨
    識能力欠缺的情形，經本院指定慈濟醫院蔡瑞峰醫師進行鑑
    定，認為被告接受鑑定當天意識清楚，對於被控恐嚇行為當
    時的情景一一詳述，對於人、時、地、事都能清楚回憶，還
    否認有打電話給被害人，因此認定被告行為當時的精神狀態
    以及現實判斷力與常人無異，有鑑定報告附卷（本院卷頁15
    7）可參，再根據行為當時被告在亞東醫院的住院病歷記載
    （本院卷頁144），被告的主要病狀是「心情煩悶、易怒、
    失眠、stress」，而且被告也主述因為生意失敗，而在慈濟
    醫院就診，又因欠債而躲到板橋等等，都顯示被告當時並沒
    有任何意識不清導致判斷力不足的狀況。凡此，足證被告在
    行為當時並沒有任何辨識能力不足或欠缺的情形。
四、檢察官雖然以原審量刑過輕為理由，提起上訴。但查本案被
    告與被害人之間，原本具有生意上的往來，被告向被害人批
    貨之後，再到花蓮地區出售，由於是採取買斷方式，所以被
    告經營生意的財務壓力比較大，而被告也確實因為經營不善
    ，而無法繼續原有的事業，除了導致被告必須就診之外，被
    告還與被害人之間有另外的訴訟糾紛，本院審酌上情，認為
    原審量處有期徒刑6月，並諭知易科罰金之折算標準，堪稱
    允當，檢察官之上訴，亦無理由，應予駁回。
五、據上論結，應依刑事訴訟法第373條、第368條判決如主文。
本案經檢察官丙○○到庭執行職務。
中　　華　　民　　國　　96　　年　　6 　　月　　20　　日
                  刑事庭審判長 法  官 謝志揚
                               法  官 林慶煙
                               法  官 賴淳良
以上正本證明與原本無異。
本件不得上訴。
                               書記官 邱廣譽
中　　華　　民　　國　　96　　年　　6　 　月　　20　　日
附錄：本案論罪科刑法條全文
刑法第346條第1項、第3項：
意圖為自己或第三人不法之所有，以恐嚇使人將本人或第三人之
物交付者，處6月以上5年以下有期徒刑，得併科1千元以下罰金
。
前二項之未遂犯罰之。
